【裁判字號】    98,台上,5936
【裁判日期】    981015
【裁判案由】    偽造文書
【裁判全文】
最高法院刑事判決            九十八年度台上字第五九三六號
上  訴  人  甲○○（原名張玫琳、張渝汶）
            乙○○
                    樓
上 列一 人
選任辯護人 陳培仁律師
上列上訴人等因偽造文書案件，不服台灣高等法院中華民國九十
六年三月二十八日第二審判決（九十五年度上重訴字第六三號，
起訴案號：台灣台北地方法院檢察署九十三年度偵字第一七三八
七號），提起上訴，本院判決如下：
    主  文
原判決撤銷，發回台灣高等法院。
    理  由
本件原判決撤銷第一審關於上訴人甲○○、乙○○部分之科刑判
決，改判依牽連犯關係，從一重論處上訴人等共同行使偽造私文
書，足以生損害於公眾及他人罪刑，固非無見。
惟查：(一)、同謀共同正犯中之同謀犯，因其並未參與犯罪構成要
件之行為，而僅係以參與犯罪之謀議為其犯罪構成要件之要素，
故須以嚴格之證據證明其參與謀議行為。就偽造台灣銀行定期存
款存單行使部分，原判決認定上訴人等係與綽號「林董」及自稱
「陳先生」真實姓名年籍均不詳之成年男子等有犯意之聯絡，而
由「林董」、「陳先生」偽造後，由「陳先生」出示及交付同欣
電子工業股份有限公司（下稱同欣公司）財務經理賴錫湖行使（
見原判決三頁），如果無訛，上訴人等自祇係同謀共同正犯中之
同謀犯。則其二人究如何參與謀議行為，自須以嚴格之證據證明
。乃原判決僅謂甲○○為使同欣公司能繼續參與「推動經濟復甦
平昌專案」，不致中途退出使本件犯行功敗垂成，竭盡利誘勸阻
之能事。甚而「林董」等人於兌領同欣公司新台幣（下同）一億
元支票之後，特意從詐得之一億元中抽出一千八百萬元，再另開
台銀支票交付吳嘉蕙以印證甲○○先前承諾，而掩飾犯行過早曝
光。且於賴錫湖要求面見台灣銀行經理，乙○○以機密為由極力
勸阻賴錫湖時，甲○○亦從旁附和，堪認甲○○對於上開偽造私
文書犯行，均知情而有犯意聯絡（見原判決十頁）。而對甲○○
、乙○○事前究如何參與該項偽造台灣銀行定期存款存單行使之
謀議，並未說明有何積極證據足以證明，尚與證據法則有違。(二)
上開偽造之台灣銀行定期存款存單上之「台灣銀行總行營業部」
、「中級襄理」，均係以長戳所蓋之文字，有該存單影本附卷可
稽（見他字偵查卷十五頁），僅在識別製作該存單之人所屬單位
及職稱，該二枚長戳及所蓋之文字，能否認係偽造之印章及印文
，不無研酌餘地，原判決認係偽造之印章及印文，併予宣告沒收
，似有未合。以上或為上訴意旨所指摘，或為本院得依職權調查
之事項，應認原判決有撤銷發回之原因。至上訴人等所犯刑法第
三百三十九條第一項之詐欺取財罪部分，雖不得上訴第三審，但
與行使偽造私文書部分，有牽連犯之裁判上一罪關係，及原判決
不另諭知無罪部分，均基於審判不可分原則，應併發回。
據上論結，應依刑事訴訟法第三百九十七條、第四百零一條，判
決如主文。
中    華    民    國  九十八  年    十    月   十五   日
                      最高法院刑事第二庭
                          審判長法官  莊  登  照
                                法官  陳  世  淙
                                法官  徐  昌  錦
                                法官  許  錦  印
                                法官  林  立  華
      本件正本證明與原本無異
                                      書  記  官
中    華    民    國  九十八  年    十    月   十九   日
                                                      V


司法院資訊處製作；財團法人民間司法改革基金會備份。
